臺灣桃園地方法院刑事判決　　　　　　　 96年度易字第736號
公　訴　人　臺灣桃園地方法院檢察署檢察官
被　　　告　丙○○
選任辯護人　許明桐律師
上列被告因恐嚇取財等案件，經檢察官提起公訴（95年度偵字第
24308 號），被告在本院審理程序中就被訴事實均為有罪之陳述
，經合議庭裁定改行簡式審判程序後，本院判決如下︰
    主  文
丙○○以加害財產之事，恐嚇他人致生危害於安全，處有期徒刑
參月，如易科罰金，以新臺幣壹仟元折算壹日。又以強暴使人行
無義務之事，處有期徒刑參月，如易科罰金，以新臺幣壹仟元折
算壹日。應執行有期徒刑肆月，如易科罰金，以新臺幣壹仟元折
算壹日。
    事  實
一、丙○○係百佳泉股份有限公司（下簡稱百佳泉公司）之課長
    ，因客戶陳慧愉積欠百佳泉公司貨款約新臺幣（下同）二十
    萬元，遂於民國九十五年十月十六日下午三時四十分許，前
    往陳慧愉位於桃園縣大園鄉○○○路六十七號之住處，向陳
    慧愉催討上揭貨款。雙方一言不合，丙○○一時氣憤，竟基
    於恐嚇犯意，於上開時間、地點，徒手敲打桌面，對陳慧愉
    恫稱：「如果不交出錢來，就要翻店」等語，以此加害財產
    之事恐嚇陳慧愉，使陳慧愉心生畏懼，而自動將其所有之金
    戒指一枚、鑽石戒指一枚、手鍊一條及行動電話一具交予丙
    ○○作為擔保，致生危害於陳女安全。稍後，丙○○見陳慧
    愉之夫乙○○自房內走出，因乙○○眼睛無法清楚視物，認
    為可欺，遂又另行起意，基於使乙○○行無義務之事之犯意
    ，上前拉住乙○○之後，徒手取下乙○○戴於手上之戒指一
    枚，俾一併作為上開貨款之擔保，而使乙○○行此無義務之
    事，殆丙○○認為滿意後，始自行離去。嗣經陳慧愉報警處
    理，經警循線通知丙○○於九十五年十月二十六日下午四時
    二十五分許，自行至桃園縣政府警察局大園分局大園派出所
    到案，並交還上開戒指等物，而查獲上情。
二、案經桃園縣政府警察局大園分局移送臺灣桃園地方法院檢察
    署檢察官偵查起訴。
    理  由
一、訊據被告丙○○坦承上開恐嚇、妨害自由等犯行不諱，核與
    證人即被害人陳慧愉、乙○○、目擊證人甲○○分別於警詢
    、檢察官偵查中證述之情節相符（偵查卷第八頁、第十七頁
    、第二十八頁），此外，復有陳慧愉出具之貨款本票三張、
    贓物認領保管單、貨款明細表及還款明細表各一份附卷（偵
    查卷第十一頁、第十二頁，本院卷第二十頁至第二十二頁）
    ，及陳慧愉屋內之監視錄影光碟一份扣案可資佐證。事證明
    確，被告犯行已堪認定，應依法論科。
二、核被告丙○○出言恫嚇陳慧愉之所為，係犯刑法第三百零五
    條之恐嚇危害安全罪，其強取乙○○戒指之所為，則係犯刑
    法第三百零四條第一項之強制罪。原起訴檢察官固認被告恐
    嚇陳慧愉，拿取陳女之戒指、行動電話部分，係犯刑法第三
    百四十六條第一項之恐嚇取財罪，然陳慧愉確實尚欠百佳泉
    公司貨款約二十萬元，而依陳慧愉在警詢中所述，被告取去
    之戒指、行動電話等物，縱加上乙○○之戒指在內，合計價
    值至多不過二萬七千餘元（偵查卷第八頁），其金額未逾上
    開債權甚明，從而，被告取去上開戒指等物，既僅係作為擔
    保陳慧愉積欠之貨款所用，自難認其主觀上具有為自己不法
    所有之恐嚇取財意圖，故其所為與恐嚇取財罪之構成要件不
    合，此部分並已由蒞庭實行公訴之檢察官當庭變更起訴法條
    ，本院無庸再予變更，附予敘明。被告所犯上開二罪間，犯
    意各別，行為互異，所犯又係構成要件不同之罪名，應分論
    併罰。爰審酌陳慧愉積欠百佳泉公司貨款，雖有不該，然被
    告不由正當法律途徑催討上開貨款，竟以恐嚇等不法方式，
    向陳慧愉、乙○○強索擔保品，其犯罪之方法、手段，均無
    可取，原應予以重懲，惟念被告此前並無前科，查無不良素
    行，其犯罪之動機，不過在保全百佳泉公司之債權，亦非地
    下錢莊等一般不法之徒可比，所取得之戒指等財物業已歸還
    ，對陳慧愉、乙○○造成之現實損失，尚不嚴重，被告事後
    坦承犯行，並願與陳慧愉二人和解，僅因陳慧愉二人不願原
    諒被告，致雙方無法和解，及被告之犯後態度等一切情狀，
    分別量處如主文所示之刑，再定其應執行之刑，並參酌我國
    九十五年度預測國民平均所得為每年四十五萬一千三百四十
    四元，按此計算，每人每日平均所得約為一千二百三十六元
    之情，諭知易科罰金之折算標準均為以一千元折算一日，以
    示懲戒。
據上論斷，應依刑事訴訟法第二百七十三條之一第一項、第二百
九十九條第一項前段，刑法第三百零四條第一項、第三百零五條
、第五十一條第五款、第四十一條第一項前段，刑法施行法第一
條之一第一項、第二項前段，判決如主文。
本案經檢察官楊挺宏到庭執行職務。
中　　華　　民　　國　　96　　年　　7 　　月　　4 　　日
                  刑事第八庭  法　官　 陳彥宏
以上正本證明與原本無異。
如不服本判決，應於送達後10日內，向本院提出上訴狀。
                              書記官　 翁其良
中　　華　　民　　國　　96　　年　　7 　　月　　4 　　日
論罪科刑法條：刑法第304條第1項、第305條
中華民國刑法第304條
（強制罪）
以強暴、脅迫使人行無義務之事或妨害人行使權利者，處 3 年以
下有期徒刑、拘役或 3 百元以下罰金。
前項之未遂犯罰之。
中華民國刑法第305條
（恐嚇危害安全罪）
以加害生命、身體、自由、名譽、財產之事，恐嚇他人致生危害
於安全者，處 2 年以下有期徒刑、拘役或 3 百元以下罰金。
